臺灣高雄地方法院刑事判決　　　　　　　100年度易字第320號
公　訴　人　臺灣高雄地方法院檢察署檢察官
被　　　告　卓裕文
　　　　　　　　（現因另案羈押於法務部矯正署高雄看守所）
上列被告因竊盜案件，經檢察官提起公訴（99年度偵字第25891
、31686號），本院判決如下：
    主  文
卓裕文犯侵入住宅罪，累犯，處拘役伍拾日，如易科罰金，以新
臺幣壹仟元折算壹日。扣案之亮銀金屬筒身手電筒壹個，沒收；
又共同犯攜帶兇器毀壞安全設備竊盜未遂罪，累犯，處有期徒刑
壹拾壹月。扣案之塑膠手套壹雙、銀色筒身手電筒壹個及無線對
講機壹個，均沒收。
    事  實
一、卓裕文前於民國（下同）96年間，因竊盜、偽造文書等案件
    ，經本院以96年度易字第2427號分別判處有期徒刑10月、3
    月，定應執行有期徒刑11月確定。又於97年間，再分別因施
    用毒品、竊盜等案件，經本院以97年度審簡字第675號、97
    年度審易字第2610號、97年度審易字第2679號各判處有期徒
    刑3月、10月、10月確定，經以裁定定應執行有期徒刑1年8
    月確定。接續執行於99年7月6日縮短刑期執行完畢出監。
二、卓裕文並未悔改，(一)基於侵入住宅之犯意，於99年8月4日凌
    晨1時40分許，明知未獲邀請或許可，竟利用高雄市鳳山區
    ○○○街30號建物（99年12月25日改制前為高雄縣鳳山市，
    以下皆同，並簡稱系爭30號建物，係伍平華所有，未提出告
    訴）與貢玉娟住處（高雄市鳳山區○○○街18巷28號，起訴
    書誤載為30號）停車空間相通，且系爭30號建物鐵門尚未安
    裝玻璃之機會，徒手打開系爭30號建物鐵門後無故侵入相慣
    通之貢玉娟住處停車空間，在以手電筒照射查看屋內狀況時
    ，為貢玉娟之對門鄰居張來福發覺報警，經警方到場追捕，
    乃在高雄市○○區○○路8號逮捕卓裕文，並扣得卓裕文所
    有供侵入住宅所用之亮銀金屬筒身之手電筒1個。(二)另與姓
    名年籍不詳綽號「董仔」之成年男子，共同基於意圖為自己
    不法所有之加重竊盜犯意聯絡，於99年10月3日13時許，在
    高雄市鳳山區○○○路（起訴書誤載為五甲二路）510號蔡
    錦彬住處後方，先由「董仔」以其所有攜帶到場之客觀上得
    以危害人生命、身體，可供兇器使用之瓦斯噴槍1支（未扣
    案），熔燒毀壞蔡錦彬住處作為安全設備使用之鐵窗，再由
    卓裕文從撬開之鐵窗空隙無故侵入蔡錦彬住處內，並在該屋
    內1樓為竊盜而著手搜尋財物之際，適為當時在屋內之蔡錦
    彬之子蔡地德發覺報警，經警方到場追躡至高雄市鳳山區○
    ○○路102巷7號前逮捕卓裕文，並扣得卓裕文所有供上開竊
    盜所用之塑膠手套1雙及銀色筒身手電筒1個及綽號「董仔」
    所有之無線對講機1個，「董仔」則趁隙逃逸無蹤。
二、案經貢玉娟及蔡錦彬訴由高雄縣政府警察局鳳山分局報請臺
    灣高雄地方法院檢察署檢察官偵查起訴。
    理  由
壹、證據能力部分
一、按被告以外之人於審判外之陳述，雖不符前4條之規定，而
    經當事人於審判程序同意作為證據，法院審酌該言詞陳述或
    書面陳述作成時之情況，認為適當者，亦得為證據，刑事訴
    訟法第159條之5第1項定有明文。
二、本案認定事實所引用之卷內證據資料，除原已符同法第159
    條之1至第159條之4規定，及法律另有規定等傳聞法則例外
    規定，而得作為證據外，並無證據證明係公務員違背法定程
    式所取得，而檢察官於本院行準備程序時，已同意其作為本
    案證據之證據能力，被告則表示無意見，且於言詞辯論終結
    前未聲明異議，依刑事訴訟法第159條之5第2項之規定，亦
    視為同意其證據能力，且本院審酌前揭陳述作成時之情況，
    並無違法取證之瑕疵，亦認以之作為證據為適當，是本件有
    關被告以外之人於審判外之言詞或書面陳述等供述證據，依
    前揭法條意旨，自均得為證據。
貳、認定事實所憑之證據及理由
一、訊據被告否認有為事實二(一)所示之犯行，辯稱有進入當時正
    在整修的系爭30號建物，但因為貢玉娟28號住處有小牆隔著
    ，沒辦法進去，才走出來到系爭30號建物等語，惟查：此部
    分犯行業據(一)證人張來福於警詢證稱：因發現伊家對面鳳
    山區○○○街18巷30號有一可疑人在外徘徊，並用手伸進門
    內打開門（該門為鍛造鐵門，尚未安裝玻璃）進入該地址，
    所以伊報警處理（見高縣鳳警偵移字第0990045479號卷頁8
    ）；於偵查中經檢察事務官詢問時證稱：「我住在被害者
    30號的對面，因為我們是社區型住宅，晚上沒有外人會來，
    當天凌晨1點40分左右，我在2樓陽台抽菸，就看到被告戴了
    鴨舌帽，拿著手電筒，我有看到手電筒的燈光，他推開30
    號人出入的大門進去，因30號裡面還在裝潢中，我不確定進
    入者何人，以為是工人，所以遲疑了3、4分鐘，因為26、28
    、30號的車庫都是互通的，而26、28號車庫內各有1台保時
    捷休旅車及2台賓士車，當時我打電話給28號的謝先生，但
    電話不通，後來又打電話給26號，也沒有人接電話，後來我
    就報警，又看到被告從30號的門走出來，但我看被告的手電
    筒的燈都在28號附近，所以他應該有進入28號。（問：有無
    看到被告手持手電筒？）被告是戴鴨舌帽，並沒有看到他拿
    手電筒，但有看到他的燈光，又聽到一聲音，以為是車玻璃
    破了，後來才知道他是要開裡面的大門，所以被告有進入28
    號及30號屋內。我是看到被告走到28號才喊抓賊的，因為當
    時有警網，警網聽到才進入社區，被告看到警察時很鎮定，
    但被告聽到我喊抓賊時是用跑的」等語（見99偵25891號卷
    頁42-43）；(二)證人即員警蔡文裕受檢察事務官詢問時證稱
    ：「（問：當場有無詢問被告至文昌一街30號作什麼？）有
    。他說開車的人要載他去討債，討到的話要跟他分紅。（問
    ：被告是稱他去文昌一街28號還是30號？）被告應該是要去
    28號，28號與30號的車庫是相通的，每戶都有一個人員進出
    的小鐵門與車輛進出的鐵捲門，我們發現時，他已經在26
    號或28號的門前面。據被告所稱他是要去28號，但30號的鐵
    門未安裝玻璃，所以他手伸進去打開鐵門進入30號再進去28
    號查看，但屋外另有一鐵門上鎖，被告無法進入」等語（見
    99偵25891號卷頁65）；(三)證人即被害人貢玉娟接受檢察事
    務官詢問時證稱：「我家並沒有被偷，因為30號是在施工，
    小偷是從30號進入到我家，要打開門時，當時我們並沒有在
    家，8月3日早上出國，小偷是在8月4日凌晨到我們28號，住
    在26號的邱先生聯絡我們說我們家遭小偷，8月7日下午回到
    臺灣，警察都是通知30號的鄰居作筆錄，並沒有聯絡我們。
    （問：28號房子門窗有無遭到破壞？）沒有，但是大門門鎖
    現在並不好開啟。（問：鐵門和進入屋內的大門間有無牆壁
    、天花板圍繞？）門與門之間有用採光罩隔阻，不會淋雨，
    周圍有牆壁圍繞。（問：被告稱28號住戶欠債，為催討債務
    ，進入該處鐵門後發現無人居住，有何意見？）我們不認識
    他，怎麼會在半夜要債呢？（問：有無財物遭竊？）沒有。
    30號也沒有損失。（有無要提出侵入住宅告訴？）要。」等
    語（見99偵25891號卷頁86-87）；(四)以上足見被告確有進入
    系爭30號建物停車空間，而告訴人貢玉娟28號住處與系爭30
    號建物停車空間當時仍相通，縱被告所稱係為討債而至該處
    為真，核以系爭30號建物仍在施工尚未有人進住及前證人證
    詞，亦應認被告有循系爭30號建物停車空間侵入告訴人28號
    住處之停車空間，並以手電筒照射查看屋內有無人員，此亦
    有該處現場照片在卷可稽（見99偵25891號卷頁111-118），
    被告前揭未侵入告訴人28號住處之辯詞，顯係卸責之詞，不
    足採信。(五)此外，復有被告於警詢所稱「手電筒我是要看該
    住所有無人」之亮銀金屬筒身手電筒1個扣案可據，被告此
    部分侵入住宅之犯行，堪予認定。
二、訊據被告坦承有為如事實二(二)所示之犯行，核與證人蔡地德
    於警詢證述（見高縣鳳警偵移字第00990047018號卷頁7）相
    符，並有現場照片（高縣鳳警偵移字第00990047018號卷頁
    19-33）及扣得之被告所有供本犯行所用之塑膠手套1雙及銀
    色筒身手電筒1個及綽號「董仔」所有之無線對講機1個可按
    ，是被告此部分自白核與事實相合，應予採信。
三、綜上，被告本件犯行，事證明確，應予依法論科。
參、論罪科刑
一、論罪部分
  (一)核被告所為如事實欄二(一)所示之行為，係犯刑法第306條
    第1項之無故侵入住宅罪；檢察官主張被告所犯係刑法第
    321條第2項、第321條第1項第1款之夜間侵入住宅竊盜未遂
    罪，然(1)按刑法第25條所謂已著手於犯罪行為之實行，係指
    對於構成犯罪要件之行為，已開始實行者而言，若於著手此
    項要件行為以前之準備行動，係屬預備行為，除法文有處罰
    預備犯之明文，應依法處罰外，不能遽以未遂犯罪論擬。又
    刑法上之未遂犯，必須已著手於犯罪行為之實行而不遂，始
    能成立。同法第321條之竊盜罪，為第320條之加重條文，自
    係以竊取他人之物為其犯罪行為之實行，如僅著手於該加重
    條件之行為而未著手搜取財物，仍不能以加重竊盜未遂論。
    此有最高法院30年上字第684號判例意旨、87年度台上字第
    3902號判決意旨可資參照。(2)本案此部分之被告犯行，依前
    揭證據僅能認定被告有侵入住宅內之停車空間，住宅內部既
    與停車空間有門戶間隔，未遭侵入，屋內財物亦無遭翻找之
    痕跡，雖公訴檢察官以論告書主張上開停車空間有擺放2台
    自小客車，且被告要推門進入28號但發現門是鎖上的之情，
    而認為被告已著手於竊盜行為之實行，然查該停車空間雖有
    停放二部車，但無證據證明被告有為竊取車內財物而進行搜
    取，且被告雖要推門進入貢玉娟28號住處，但終未進入該住
    宅內部，更遑論對屋內財物之翻查搜取，是參照前揭說明，
    被告行為尚未達著手搜取財物之階段，僅著手於侵入住宅之
    加重條件行為，參諸前揭規定，被告此部分犯行僅能論以刑
    法第306條之侵入住宅罪，檢察官就此認為係夜間侵入住宅
    竊盜未遂罪，容有未洽，惟既經檢察官起訴主張與前揭認定
    有罪部分具有實質上一罪關係，本院就此爰不另為無罪之諭
    知。
  (二)本件被告行為後，刑法第321條第1項於100年1月26日修正
    公布，並於同年月28日施行。按行為後法律有變更者，適用
    行為時之法律，但行為後之法律有利於行為人者，適用最有
    利於行為人之法律，刑法第2條第1項定有明文。查修正前刑
    法第321條第1項規定：「犯竊盜罪而有左列情形之一者，處
    6月以上、5年以下有期徒刑：一於夜間侵入住宅或有人居住
    之建築物、船艦或隱匿其內而犯之者。二毀越門扇、牆垣或
    其他安全設備而犯之者。三攜帶兇器而犯之者。四結夥三人
    以上而犯之者。五乘火災、水災或其他災害之際而犯之者。
    六在車站或埠頭而犯之者」；修正後刑法第321條第1項規定
    ：「犯竊盜罪而有下列情形之一者，處6月以上、5年以下有
    期徒刑，得併科新臺幣100,000元以下罰金：一侵入住宅或
    有人居住之建築物、船艦或隱匿其內而犯之者。二毀越門扇
    、牆垣或其他安全設備而犯之者。三攜帶兇器而犯之者。四
    結夥三人以上而犯之者。五乘火災、水災或其他災害之際而
    犯之者。六在車站、埠頭、航空站或其他供水、陸、空公眾
    運輸之舟、車、航空機內而犯之者」。經比較新舊法之規定
    ，新法增加「得併科罰金」之規定外，並刪除原第1款「於
    夜間」之要件，且就第6款增加「航空站、其他供水、陸、
    空公眾運輸之舟、車、航空機內」之要件，核均屬加重刑罰
    或擴大加重竊盜適用範圍之修正，是修正後刑法第321條第1
    項之規定並未有利於行為人，而應適用修正前刑法第321條
    第1項之規定，合先敘明。又刑法第321條第1項所列各款
    為竊盜之加重條件，如犯竊盜罪兼具數款加重情形時，因竊
    盜行為祇有一個，仍祇成立一罪，不能認為法律競合或犯罪
    競合，但判決主文應將各種加重情形順序揭明，理由並應引
    用各款，俾相適應（最高法院69年台上字第3945號判例意旨
    參照）；(1)按刑法第321條第1項第3款之攜帶兇器竊盜罪
    ，係以行為人攜帶兇器竊盜為其加重條件，此所謂兇器，其
    種類並無限制，凡客觀上足對人之生命、身體、安全構成威
    脅，具有危險性之兇器均屬之，且祇須行竊時攜帶此種具有
    危險性之兇器為已足，並不以攜帶之初有行兇之意圖為必要
    （最高法院79年臺上字第5253號判例意旨參照）。(2)是核被
    告與共犯「董仔」所攜帶到場之瓦斯槍，雖未扣案，然係以
    瓦斯為氣體燃燒後呈現高溫噴射狀態用以熔燒鐵窗，此亦經
    被告於本院審理時供述明確（見本院卷頁61-62），客觀上
    足以對人之生命、身體、安全構成威脅而具有危險性，自屬
    本規定所稱之兇器；(1)按牆垣係以土磚製成；而安全設備
    係指門窗、牆垣以外之其他依社會通念足認有防盜作用之設
    備。刑法第321條第1項第2款所謂「毀」係指毀壞，稱「越
    」則指踰越或跨越，但不包含「穿越」；(2)是核被告以瓦斯
    槍熔燒鐵窗後，使鐵窗喪失原先的防盜作用，使被告得以穿
    越形成之空隙進入屋內竊盜，自屬本條款所稱之毀壞安全設
    備；(1)又如前述，刑法第25條所謂已著手於犯罪行為之實
    行，係指對於構成犯罪要件之行為，已開始實行者而言；(2)
    本案被告進入告訴人蔡錦彬住處開始翻箱倒櫃搜取財物之行
    為，顯係已開始實行竊盜行為，自屬已著手於犯罪行為之實
    行。是核被告如事實二(二)所示之行為，雖未竊得財物，仍
    係犯修正前刑法第321條第2項、第1項第2、3款之攜帶兇器
    毀壞安全設備竊盜未遂罪及刑法第306條之無故侵入住宅罪
    ；起訴書雖未記載刑法第306條無故侵入住宅罪之起訴法
    條，惟該部分犯罪事實業已載明於起訴書犯罪事實欄，自為
    起訴效力所及，本院自應併予審酌，且業經公訴檢察官提出
    論告書予以補充，附此敘明。被告就此部分犯行，與綽號
    「董仔」之成年男子有犯意聯絡及行為分擔，係共同正犯；
    被告以一行為觸犯上揭攜帶兇器毀壞安全設備竊盜未遂罪
    與無故侵入住宅罪，係想像競合犯，應依刑法第55條規定，
    從一重之攜帶兇器毀壞安全設備竊盜未遂罪處斷。
  (三)被告所犯上開二罪間，犯意各別，行為互殊，應予分論併罰
    。
三、刑之加重減輕事由
  (一)被告有事實欄所述刑之宣告及執行，有台灣高等法院被告前
    案紀錄表1 份在卷可稽，其受有期徒刑執行完畢，5 年內故
    意再犯本件有期徒刑以上之罪，均為累犯，俱應依刑法第47
    條第1 項規定加重其刑。
  (二)被告所犯如事實欄二(二)所示攜帶兇器毀壞安全設備竊盜未遂
    罪部分，被告已著手於犯罪行為之實行而不遂，為未遂犯，
    爰依刑法第25條第2項規定按既遂犯之刑減輕之，並依刑法
    第71條第1項規定，先加後減之。
四、科刑部分
  (一)審酌被告年僅26歲，體力健全，甫於99年7月6日服刑完畢出
    監，竟未滿一月即犯本件事實二(一)所示之無故侵入住宅犯行
    ，且係因告訴人鄰居有警覺而報警，使被告驚覺而行為止於
    無故侵入住宅階段，於被逮捕後近二月，竟改與共犯以攜帶
    兇器毀壞鐵窗於日間侵入住宅竊盜，又幸因告訴人之子在屋
    內警覺報警而未有財物損失，顯見被告犯罪行為危害程度逐
    次加大，並無法治觀念，之前刑之執行未生矯正效果，惟念
    及被告於犯罪遭發覺後即驚懼逃跑，未造成後續更大損害，
    且坦承部分犯行，稍見悔意，尚有再給予改過自省之期待等
    一切情狀，分別量處如主文所示之刑，就拘役部分另併諭知
    易科罰金之折算標準，以示懲儆。
  (二)從刑之審酌：被告為事實二(一)所示犯行，(1)為警查扣之亮
    銀金屬筒身之手電筒1個，係被告所有之物，業經被告於警
    詢及本院供述明確，雖被告於本院供述時稱該手電筒是工作
    時要用的，但以證人張來福前揭證述見得手電筒的燈光乙節
    ，堪認以被告於前揭警詢所稱「手電筒我是要看該住所有無
    人」等語（見高縣鳳警偵移字第0990045479號卷頁6）為可
    採，是認該亮銀金屬筒身之手電筒1個，係被告所有供本件
    犯罪所用之物，應依刑法第38條第1項第2款之規定，宣告沒
    收；(2)至於員警同時查扣之塑膠手套1雙，則經被告於警詢
    供稱「手套是從我朋友車上掉落出來的」等語（見高縣鳳警
    偵移字第0990045479號卷頁6），於本院審理時則稱「塑膠
    手套是我的，我之前在做輕鋼架要用的」等語（見本院卷頁
    57），是無證據證明係被告所有供本件犯罪所用，與上揭規
    定不合，爰不予宣告沒收，起訴書及檢察官論告書就此主張
    應予宣告沒收，容有誤會；被告為事實二(二)所示犯行，為
    警查扣之(1)塑膠手套1雙及銀色筒身手電筒1個，係被告所有
    供此部分犯罪所用之物，業據被告於警詢供述明確（見高縣
    鳳警偵移字第00990047018號卷頁6），雖於本院審理時翻異
    改稱手套非伊所有（見本院卷頁57），然經本院提示警詢筆
    錄詢問其意見時，以其所稱「無意見」之情形，堪認以其於
    警詢所述為可採；(2)無線對講機1個，則經被告於警詢及本
    院供稱係共同正犯「董仔」所有供本件犯罪所用之物；(3)基
    於共同犯罪行為應由全體共犯各負全部刑事責任之理論，上
    揭扣案物均應依刑法第38條第1項第2款之規定，宣告沒收。
    (4)至於共犯「董仔」所攜帶之兇器瓦斯槍，並未扣案，以該
    瓦斯槍並非供此部分犯罪之特定型號物品，無法具體而特定
    ，爰不予宣告沒收，附此敘明。
  (三)至檢察官雖請求併行諭知強制工作之保安處分：起訴書並
    未載明請求對被告宣告保安處分之依據，公訴檢察官雖於本
    院審理時表明係依刑法第90條之規定（見本院卷頁65），然
    嗣提出論告書主張刑法第90條第1項之規定與竊盜犯贓物犯
    保安處分條例第3條所定之有犯罪之習慣者之要件，並無不
    同，自應先適用屬特別法之竊盜犯贓物犯保安處分條例之規
    定等詞，自應認檢察官此部分聲請之依據，係竊盜犯贓物犯
    保安處分條例之規定，合先敘明。然依竊盜犯贓物犯保安
    處分條例第2條第4項規定「應執行之刑未達一年以上者，不
    適用本條例」，本判決就被告所犯竊盜罪部分係量處有期徒
    刑11月，雖就被告所犯無故侵入住宅罪則量處拘役刑50日，
    然該條所稱「應執行之刑」係指限於因犯該條例所定之竊盜
    罪或贓物罪（最高法院84年度台非字第368號判決參照），
    是本件被告因竊盜應執行之刑未達一年，尚不得適用上揭竊
    盜犯贓物犯保安處分條例予以宣告保安處分，且就被告本件
    之無故侵入住宅與攜帶兇器毀壞安全設備竊盜未遂之犯行而
    言，諭知如主文之懲罰，應屬足夠，尚無必要對其為保安處
    分之宣告，附此敘明。
肆、綜合以上，應依刑事訴訟法第299條第1項前段，刑法第2條
    第1項前段、第28條、第55條、第306條、修正前第321條第
    2項、第1項第2、3款、第47條第1項、第25條第2項、第71條
    第1項、第41條第1項前段，第38條第1項第2款，刑法施行法
    第1條之1，判決如主文。
伍、本案經檢察官曾財和到庭執行職務。
中    華    民    國   100    年    4     月    28    日
                  刑事第十三庭  法  官  楊智守
以上正本證明與原本無異。
如不服本判決應於收受判決後10日內向本院提出上訴書狀，並應
敘述具體理由。其未敘述上訴理由者，應於上訴期間屆滿後20日
內向本院補提理由書(均須按他造當事人之人數附繕本)「切勿逕
送上級法院」。
中    華    民    國   100    年    4     月    28    日
                                書記官  蔡毓琦
附錄本判決論罪之法條：
中華民國刑法第306條第1項
無故侵入他人住宅、建築物或附連圍繞之土地或船艦者，處 1
年以下有期徒刑、拘役或 3 百元以下罰金。
刑法第320條第1項
意圖為自己不法之所有或第三人不法之所有，而竊取他人之動產
者，為竊盜罪，處5 年以下有期徒刑、拘役或500 元以下罰金。
修正前刑法第321條
犯竊盜罪而有左列情形之一者，處6月以上、5年以下有期徒刑：
  一、於夜間侵入住宅或有人居住之建築物、船艦或隱匿其內而
      犯之者。
  二、毀越門扇、牆垣或其他安全設備而犯之者。
  三、攜帶兇器而犯之者。
  四、結夥三人以上而犯之者。
  五、乘火災、水災或其他災害之際而犯之者。
  六、在車站或埠頭而犯之者。
前項之未遂犯罰之。